最　高　行　政　法　院　裁　定
                                     100年度裁字第2810號
上  訴  人　王瑋琳
被 上訴 人　財政部臺北市國稅局
代　表　人　陳金鑑
上列當事人間遺產稅事件，上訴人對於中華民國100年8月4日臺
北高等行政法院100年度訴字第743號判決，提起上訴，本院裁定
如下：
　　主  文
上訴駁回。
上訴審訴訟費用由上訴人負擔。
　　理  由
一、按對於高等行政法院判決之上訴，非以其違背法令為理由，
    不得為之，行政訴訟法第242條定有明文。依同法第243條第
    1項規定，判決不適用法規或適用不當者，為違背法令；而
    判決有同條第2項所列各款情形之一者，為當然違背法令。
    是當事人對於高等行政法院判決上訴，如依行政訴訟法第24
    3條第1項規定，以高等行政法院判決有不適用法規或適用不
    當為理由時，其上訴狀或理由書應有具體之指摘，並揭示該
    法規之條項或其內容；若係成文法以外之法則，應揭示該法
    則之旨趣；倘為司法院解釋或本院之判例，則應揭示該判解
    之字號或其內容。如以行政訴訟法第243條第2項所列各款情
    形為理由時，其上訴狀或理由書，應揭示合於該條項各款之
    事實。上訴狀或理由書如未依此項方法表明，或其所表明者
    與上開法條規定不合時，即難認為已對高等行政法院判決之
    違背法令有具體之指摘，其上訴自難認為合法。
二、上訴人之母林吳麗於民國97年6月1日死亡，上訴人於期限內
    辦理遺產稅申報，經被上訴人核定遺產總額為新臺幣（下同
    ）432,364,295元，遺產淨額408,528,635元，應納稅額187,
    177,080元。上訴人不服，就遺產總額中投資及未償債務扣
    除額部分，申經復查，經被上訴人以99年11月12日財北國稅
    法二字第0990261141號復查決定（下稱原處分）駁回其申請
    ，乃循序提起訴願及行政訴訟均遭駁回，遂提起本件上訴。
三、上訴人對於高等行政法院判決上訴係以：依行為時遺產及贈
    與稅法第10條第1項暨其施行細則第29條第1項，關於未上市
    或上櫃公司股票之時價，係以公司之資產淨值估定之，然公
    司資產淨值之估定方式則無相關規定，悉按財政部66年8月1
    5日台財稅第35440號函釋意旨，公司資產淨值全然取決於公
    司資產總額與負債總額，而資產及負債總額之計算卻未規範
    ，則不問係採所得稅法第21條第1項或商業會計法第10條第1
    項，均應採權責發生制而計算其資產總額與負債總額，方屬
    適法，詎原審就上訴人對被繼承人林吳麗遺產總額中之投資
    價值（即被繼承人所持有中國唯一公司及中國今一公司之股
    票價值）應採權責發生制計算之論證，均未予審酌並明理
    由，率按復查及訴願決定之駁回理由即駁回上訴人之訴，自
    有判決不適用法規及不備理由之違誤。又原審就被繼承人遺
    產總額中應認列之未償債務扣除額，以僅有證明書為憑，認
    此係個人陳述而乏其他具體事證以實其說，復又謂不難認其
    主張為真實而採信上訴人之主張，最後卻又以上訴人之主張
    並無可採，而駁回應准予扣除之主張，亦有判決理由矛盾之
    違法云云，為其理由。
四、原判決以：(一)遺產總額部分：上訴人列報被繼承人所有中國
    唯一公司及中國今一公司股份1,114,637股及3,837,625股，
    金額13,765,766元（每股淨值12.35元×1,114,637股）、51
    ,577,680元（每股淨值13.44元×3,837,625股）。被上訴人
    初查時，因中國唯一公司95年度未分配盈餘及中國今一公司
    94、95年度未分配盈餘均尚未核定，被上訴人乃以該2家公
    司之申報數作為調整依據，分別核算被繼承人死亡日中國唯
    一公司及中國今一公司每股淨值21.703元及18.217元，遂核
    定系爭投資遺產金額為24,190,966元（21.703元×1,114,63
    7股）、69,910,014元（18.217元×3,837,625股），併入遺
    產課稅。又未上市公司每股淨值之計算，係按資產總額減負
    債總額之餘額，並不含權責尚未發生之退休金及尚未入帳之
    估計以後年度可能提撥之退休準備金；又未上市公司未分配
    盈餘之計算，依行為時遺產及贈與稅法第10條第1項、同法
    施行細則第29條第1項及財政部70年12月30日台財稅第40833
    號函及99年6月15日台財稅字第09900126800號令（下稱財政
    部99年6月15日令）釋，自應以經稽徵機關核定者為準，且
    以被繼承人死亡時之時價估算，是系爭公司退休準備金於被
    繼承人死亡時既提撥不足，縱事後已支付，亦不影響被繼承
    人死亡時系爭公司淨值之計算。況本件經依前揭財政部99年
    6月15日令規定重新計算中國唯一公司及中國今一公司於被
    繼承人死亡日之每股淨值為39.8593元及19.1682元，系爭投
    資遺產金額應為44,428,651元及73,560,363元，尚高於原核
    定24,190,966元及69,910,014元，依行政救濟不利益變更禁
    止原則，原處分尚無不合。(二)扣除額－未償債務部分：未償
    債務之扣除應有確實證明，然上訴人僅於97年10月31日提示
    說明書為憑，此為上訴人個人陳述，尚乏其他具體事證以實
    其說，上訴人此部分之主張，亦無可採等語，因之駁回上訴
    人之訴。上訴意旨雖以該判決違背法令為由，惟核其上訴理
    由，無非復執業經原審論斷不採之陳詞而再予爭執，或就原
    審取捨證據、認定事實之職權行使，指摘其為不當，或係以
    其一己對法規之主觀見解，任意指摘原判決所為論斷有不適
    用法規或適用不當之情，或就原審所為論斷，泛言其論斷違
    反所得稅法第21條第1項或商業會計法第10條第1項，而未具
    體表明合於不適用法規、適用法規不當或行政訴訟法第243
    條第2項所列各款情形，難認對該判決之如何違背法令已有
    具體之指摘。且查原判決已明未上市公司每股淨值之計算
    ，係按資產總額減負債總額之餘額，並不包括權責尚未發生
    之退休金及尚未入帳之估計以後年度可能提撥之退休準備金
    。又未上市公司未分配盈餘之計算，依相關規定，應依稽徵
    機關核定者為準，且以被繼承人死亡時之時價估算之，是上
    訴人所指系爭公司退休準備金於被繼承人死亡時既提撥不足
    ，於事後縱已支付，亦不影響被繼承人死亡時系爭公司淨值
    之計算等語甚詳，業已就本件被繼承人遺產總額之投資價值
    如何計算及該計算時點以被繼承人死亡時之時價估算，故不
    包括權責尚未發生之上列金額，核已詳述其得心證之理由，
    並無判決不備理由之情，亦難認有違所得稅法第21條第1項
    、商業會計法第10條第1項等規定，上訴人猶再為指摘，顯
    係其主觀誤解法令，依首開規定及說明，應認其上訴為不合
    法。另查原判決就有關未償債務扣除額部分，已明上訴人
    主張應認列之未償債務扣除額77,806,760元，僅於97年10月
    31日提示說明書為憑，此僅係上訴人個人之陳述，尚乏其他
    具體事證以實其說，故認上訴人此部分主張不可採，而以原
    處分並無違誤，並駁回上訴之訴等語甚詳。由該判決前、後
    文觀之，可知原判決乃認上訴人上揭主張不可採，明顯可見
    原判決其意乃認「難認其（即上訴人）主張為真實」，雖於
    原判決第12頁第(二)2.內誤載「不難認其主張為真實。」，然
    此明顯係誤植所致，核與本件判決結果不生影響，亦不因此
    即構成判決有理由矛盾之情，上訴人據此指摘原判決違背法
    令，亦有誤會，併此明。
五、據上論結，本件上訴為不合法。依行政訴訟法第249條第1項
    前段、第104條，民事訴訟法第95條、第78條，裁定如主文
    。
中　　華　　民　　國　　100　 年　　11　　月　　24　　日
                    最高行政法院第一庭
                        審判長法官　鍾　耀　光
                              法官　黃　淑　玲
                              法官　鄭　小　康
                              法官　林　樹　埔
                              法官　陳　秀　

以  上  正  本  證  明  與  原  本  無  異
中　　華　　民　　國　　100　 年　　11　　月　　24　　日
　　　　　　　　　　　　　　　書記官　邱　彰　德